最　高　行　政　法　院　判　決　　　　　　　　　九十三年度判字第一二一三號
　　上　訴　人　甲○○
　　被 上訴 人　勞工保險局
　　代　表　人　史　哲
右當事人間因勞保事件，上訴人對於中華民國九十一年八月二十日臺北高等行政法院
九十年度訴字第六七二七號判決，提起上訴，本院判決如左：
　　主  文
上訴駁回。
上訴審訴訟費用由上訴人負擔。
　　理  由
一、本件上訴人為苗栗縣五金業職業工會申報加入勞工保險之被保險人，因罹患全身
    性紅斑性狼瘡症併腎炎，於民國八十九年十月三十一日向被上訴人申請普通傷病
    殘廢給付。經被上訴人審查，以上訴人殘廢程度符合勞工保險條例第五十三條附
    表之勞工保險殘廢給付標準表第五十二項第十二級，乃於八十九年十二月二十一
    日核定給付一○○日殘廢給付計新臺幣（下同）六四、○○○元。上訴人不服，
    循序提起行政訴訟。
二、上訴人於原審主張：七十三年十一月二十六日台內社字第二六七五九三號函釋，
    殘廢給付等級之認定應按「身體障害之狀態」欄審定。上訴人依勞工保險條例施
    行細則第七十六條、第七十七條、第七十八條、第九十六條規定提出之殘廢診斷
    書上二十四欄載明「病人．．．身體狀況虛弱，只能從事輕度工作，才不會使病
    情惡化。」符合第四十七項第七等級，給付標準四四○日。被上訴人如認殘廢等
    級不明確，得依勞工保險條例第五十六條規定另行指定醫院或醫師複檢，其未依
    此規定，反依其內部醫師審核，逕核定為第五十二項，有違依法行政原則及行政
    法院三十九年判字第二號、七十一年度判字第四六一號判例所示採證法則。為此
    訴請撤銷訴願決定及原處分。被上訴人應給付上訴人二一七、六○○元及自八十
    九年十二月二十七日起至清償之日按週年利百分之五計算之利息。
三、被上訴人則以：本件根據上訴人檢附之診斷書外，被上訴人另向上訴人就診並出
    具殘廢診斷書之沙鹿童綜合醫院調閱相關病歷資料，並由被上訴人專業醫師及勞
    工保險監理委員會專業醫師審查均認為，上訴人之情形符合第五十二項第十二等
    級，乃核給付一○○日殘廢給付六四、○○○元，並無不合等語，資為抗辯。
四、原審斟酌全辯論意旨及調查證據結果，以：按「被保險人因普通傷害或罹患普通
    疾病，經治療終止後，如身體遺存障害，適合殘廢給付標準表規定之項目，並經
    保險人自設或特約醫院診斷為永久殘廢者，得按其平均月投保薪資，依同表規定
    之殘廢等級及給付標準，一次請領殘廢補助費，．．．，。被保險人領取普通傷
    病給付期滿，或其所患普通傷病經治療一年以上尚未痊癒，如身體遺存障害，適
    合殘廢給付標準表規定之項目，並經保險人自設或約醫院診斷為永不能復原者，
    得比照前項規定辦理。」勞工保險條例第五十三條定有明文。又依勞工保險殘廢
    給付標準表「胸腹部臟器障害」系列第四十七障害項目規定「胸腹部臟器機能遺
    存顯著障害，終身祇能從事輕便工作者。」為第七殘廢等級，給付標準四四○日
    。第五十二障害項目規定「胸腹部臟器遺存障害者」為第十二殘廢等級，給付標
    準一○○日。同系列附註一規定，（一）胸部臟器，包括心臟、心囊、主動脈．
    ．．等。（二）腹部臟器，包括胃、肝臟、膽囊、胰臟、小腸及大腸、腸間膜及
    脾臟等。．．．；附註二規定，胸腹部臟器障害等級之審定：胸腹部臟器機能遺
    存障害，須將症狀綜合衡量，永久喪失勞動能力與影響其日常生活活動或社會生
    活活動之狀況及需他人扶助之情形，比照精神、神經障害等級審定基本原則，綜
    合審定其等級；附註六規定，「胸腹部臟器遺存障害者」係指胸腹部遺存機能障
    害，致工作上確有明顯之阻害而由醫學上可予證明者，如膀胱括約肌變化所致之
    尿失禁或肛門括約肌不全（因斷裂等）所致之大便失禁者，適用第五十二項第十
    二級。經查：勞工保險條例第五十三條之附表即勞工保險殘廢給付標準表，其立
    法結構原係以「身體障害狀態」即所遺障害之程度為評價且為殘廢等級區分之基
    準。於胸腹部臟器障害，且須將症狀綜合衡量，並審酌其永久喪失勞動能力與影
    響其日常生活活動或社會生活活動狀況及需他人扶助之情形。又勞工保險條例施
    行細則第八十條規定：本條例第五十五條及勞工保險殘廢給付標準表未規定之事
    項，得由中央主管機關補充規定之。故有關勞工保險殘廢給付標準表未規定之事
    項，基於法令之授權，自得由中央主管機關即行政院勞工委員會補充規定之。被
    上訴人於審核保險給付案件時，除以被保險人或受益人檢附之保險資料、診斷書
    等書面資料予以審核外，如有必要，亦須另外徵詢專科醫師意見或實地派員訪查
    瞭解實情等。是法令明文規定保險人或勞工保險監理委員會為審核保險給付或爭
    議事項，得調查有關之文件、得另行指定醫院或醫師複檢、並得通知出具診斷書
    之醫院診所檢送必要之有關診療病歷等。另依勞工保險局組織條例第十一條第二
    項明定被上訴人得視業務需要聘用兼任醫師十二人至二十人，則被上訴人以其所
    聘特約醫師提供專業意見作為核定依據，並無不當。殘廢給付雖以殘廢診斷書專
    門醫師診斷證明為依據，惟審查核定權仍在被上訴人，並非以殘廢診斷書專門醫
    師之意見為唯一依據而已。又是否另行指定醫院或醫師複檢，係屬被上訴人之裁
    量權，上訴人主張被上訴人依其內部醫師審核，未依勞工保險條例第五十六條另
    行指定醫院或醫師複檢，有違依行政等語，核屬對法令之誤解，尚無足採。上訴
    人因罹患全身性紅斑性狼瘡症併腎炎，向被上訴人申請普通傷病殘廢給付，其雖
    主張依沙鹿童綜合醫院八十九年十月二十六日開具之勞工保險殘廢診斷書記載「
    身體狀況虛弱，只能從事輕度工作，才不會使病情惡化」，符合四十七項第七等
    級，惟經被上訴人向上訴人之就診醫院即出具殘廢診斷書之沙鹿童綜合醫院調閱
    上訴人之相關病歷資料，將之交由特約專業醫師審查，再由被上訴人憑以綜合判
    斷全身性紅斑性狼瘡症併腎炎對上訴人造成之障害程度，認其仍可從事一般工作
    ，符合殘廢給付標準表第五十二項第十二等級，應無不合。至殘廢診斷書所載之
    殘廢程度，原為出具醫師之個人判斷意見，被告就上訴人之殘廢程度，原即得於
    職權範圍內依法認定事實，不受其他主觀判斷意見之拘束，此由（行為時）勞工
    保險條例第二十八條、第五十六條及同條例施行細則第六十一條規定即明，被上
    訴人依法認定事實，並無何違法之處。又上訴人目前既仍在保險效力期間，如其
    殘廢程度確有加重情事，尚非不得再行檢具殘廢診斷書申請，併此明。綜上所
    述，原處分並無不合，審議審定、訴願決定遞予維持，亦無不當。上訴人徒執前
    詞，訴請撤銷訴願決定及原處分，並請求改依勞工保險殘廢給付標準表第四十七
    項第七等級給付上訴人，為無理由等為其判斷之基礎，而駁回上訴人之訴。
五、原判決經核無違誤。按行為時勞工保險條例施行細則第七十六條規定，申請殘廢
    給付者，應備具書件及第九十六條規定各種書表格式均由保險人訂定，俱係關於
    請領殘廢給付之程序規定。被保險人依上開規定請領殘廢給付，程序上雖符合規
    定，惟是否合於請領實體要件，可否領取殘廢給付，仍須經保險人核定，非謂合
    於程序規定者，保險人即應依申請發給殘廢給付。本件上訴人依上開規定檢附診
    斷書請領殘廢給付，合於前述程序規定，但經被上訴人審核結果，認符合勞工保
    險條例第五十三條附表之勞工保險殘廢給付標準表第五十二項第十二級，而非上
    訴人所指第四十七項第七等級，尚無違反信賴保護原則。內政部七十三年十一月
    二十六日台內社字第二六七五九三號函謂：「勞保殘廢給付等級之認定，應就殘
    廢給付標準表『身體障害之狀態』欄審定其適合之障害項目，如同表『附註』欄
    對障害狀態另有補充說明者，再依該欄加以審定後，依勞工保險條例第五十五條
    規定審核辦理之。」所稱身體狀態欄係指殘廢給付標準表之欄位，上訴人將該函
    載為：「勞保殘廢給付等級之認定應按『身體障害之狀態』欄審定．．．」而指
    稱身體障害狀態欄係殘廢診斷書之第二十四欄，顯非可採。次查行為時勞工保險
    條例第二十八條規定：「保險人為審核保險給付或勞工保險監理委員會為審議保
    險爭議事項，必要時得向投保單位、特約醫療院、所或其他有關機關調查被保險
    人與保險有關之文件。」第五十六條規定：「保險人於審核殘廢給付認為有複檢
    必要時，得另行指定醫院或醫師複檢。」有無調查或複檢之必要，由保險人依職
    權決定，上訴人謂本件保險人如認等級不明確，即應依第五十六條規定另行複檢
    云云，亦無可採。又行政程序法於九十年一月一日起施行，本件被上訴人為處分
    時，該法尚未施行，尚無該法規定之適用。被上訴人依相關病歷資料，交由特約
    專業醫師審查，再由被上訴人憑以綜合判斷全身性紅斑性狼瘡症併腎炎對上訴人
    造成之障害程度，認其仍可從事一般工作，符合殘廢給付標準表第五十二項第十
    二等級，並未牴觸本院三十九年判字第二號判例意旨。上訴人所引本院七十一年
    度判字第四六一號判決未經採為判例，且案情有間，難據為上訴人有利之裁判。
    上訴人復執陳詞上訴，並就原審取捨證據，認定事實之職權行使，指摘原判決未
    當，聲明廢棄，非有理由，應予駁回。
六、依行政訴訟法第二百五十五條第一項、第九十八條第三項前段，判決如主文。
中　　華　　民　　國　　九十三　　　年　　　九　　　　月　　　十七　　　日
                    最 高 行 政 法 院  第 一 庭
                                審 判 長 法  官　　　黃　綠　星
                                         法  官      吳  明  鴻
                                         法  官　　　蔡　進　田
                                         法  官　　　黃　璽　君
                                         法  官　　　廖　宏　明
右  正  本  證  明  與  原  本  無  異
　　　　　　　　　　　　　　　　　　　　 法院書記官　邱  彰  德
中　　華　　民　　國　　九十三　　　年　　　九　　　　月　　　二十　　　日
